臺灣高等法院臺中分院刑事裁定　　　　　　　　　　　九十一年度聲再字第八七號
　　再審聲請人
　　即受判決人　甲○○
右列聲請人因業務侵占案件，對於本院八十九年度上易字第二八三號中華民國九十一
年四月二日確定判決（臺灣台中地方法院九十年度易字第二九八八號、臺灣台中地方
法院檢察署九十年度偵字第一九一二○號）聲請再審，本院裁定如左：
      主  文
再審之聲請駁回。
      理  由
一、聲請意旨略稱：
  I所謂被聲請人「侵占」之支票，由吳永上交付聲請人之台中和平鄉農會支票四張
    ，據禪陞公司起訴請求聲請人給付票款事件（九十年中簡字第二○六九號），於
    九十年十月十八日準備書狀所列「原證六號」收款明細表所載「應收票據」可知
    ，票號分別為○三七一八九、○三七一八○、○三七一七九、○三七一八一，經
    向和平鄉農會查詢得知已由吳月娥簽名背書分別由聯興鋁門窗行等公司兌領，有
    該四張支票影本附卷可稽，為在第一、二審刑案偵審中，所未發現之確實新證據
    。
  II禪陞公司應給付聲請人仲介佣金一節，確為工程款百分之十，聲請人主張之廿三
    萬元之所以多於吳月娥具結證明該公司應付聲請人佣金五萬元，乃佣金之會算之
    差別。聲請人收受吳永上支票四張外另收現金十萬元，依「交互計算」方式，抵
    銷佣金差額，此觀吳永上應付之工程款據吳永上於九十年十月十九日法官訊問時
    稱，付清尾款，張鴻鵬亦稱付清佣金，則系爭卅萬現金及支票當然已收受、佣金
    已付清自明。基此，原確定判決認定聲請人於收取卅萬款項後據為己有、侵占入
    己等語，與新證據即有不符。
  III前述支票票載付款日期分別為民國八十九年十一月卅日、十二月十八日、九十年
    一月五日、二月十八日，在支票到期前聲請人暫予保管，乃情理之常，且支票不
    過一種證券在兌領現金前如何所有又有何利益可言，吳永上交付工程款開立發票
    並未指名受款人，有呈附支票影本可稽，對禪陞公司言，在聲請人持有支票期間
    ，該公司並未取得所有權而屬聲請人所有。
  Ⅳ聲請人與禪陞公司簽約代為促銷工程，抽取佣金，並無固定代價，是民法上居間
    關係非僱傭關係，何能指為從事禪陞公司業務。聲請人代銷禪陞公司組合屋是直
    接以聲請人為代表之旭川工程有限公司與客戶簽訂買賣契約，所收工程款本屬聲
    請人所有，不生侵占問題，第一、二審對與聲請人身分有關之聲請人於九十年十
    月五日呈案之「銷售合約書」此一重要證據漏未斟酌，有重要證據漏未審酌之違
    法，並於補充再審理由狀附旭川工程公司與吳永上之銷售合約書一紙為證。
二、查有罪之判決確定後，為受判決人之利益聲請再審，必其聲請之理由合於刑事訴
    訟法第四百二十條第一項所定情形之一及第四百二十一條有足以影響於判決之重
    要證據漏未審酌者，始准許之。按刑事訴訟法第四百二十條第一項第六款所謂發
    現確實之新證據，係指該證據於事實審法院判決前已經存在，為法院、當事人所
    不知，不及調查斟酌，至其後始行發見，且就證據本身形式上觀察，固不以絕對
    不須經過調查程序為條件，但必須顯然可認為足以動搖原有罪確定判決，而為受
    判決人無罪、免訴、免刑或輕原原判決所認罪名之判決者為限。又，所謂重要證
    據漏未審酌，須該證據足以影響於原判決事實之認定，並以該證據已予提出，而
    被捨棄不予採用，並未敘明其捨棄之理由者為限。
三、本院查：
  (一)就前開聲請意旨IIIIII部分：查侵占罪係即成犯，凡對自己持有之他人所有物，
有變易持有為所有之意思時，即應構成犯罪，縱事後將侵占之物設法歸還，亦無
    解於罪名之成立，最高法院四十三年台上字第六七五號判例著有明文。依原確定
    判決記載之事實：「．．禪陞公司為催收貨款，乃於同年七月二十八日由吳月娥
    、宋昌啟與甲○○同至台中縣和平鄉梨山地區吳永上之住處，欲向吳永上收取貨
    款，惟經吳永上告知始知上開貨款已於同年六月六日交付予甲○○，嗣再經倪建
    益與甲○○至黃萬木處取回上開四張支票，始知上情」等語。系爭支票既經禪陞
    公司取回，則聲請人所提禪陞公司民事狀附證六收款明細表影本一件暨吳永上簽
    發支票影本四張，僅能說明聲請人有事後將侵占之物歸還予禪陞公司之行為，而
    無解於聲請人侵占罪名之成立，由其形式上觀察不足以影響原確定判決之認定。
  (二)前開聲請意旨Ⅳ部分：聲請人提出原審卷附空白委託銷售合約書（第二十頁），
    欲證明其與禪陞公司間是民法上居間關係非僱傭關係云云，然查該委託銷售合約
    書係屬空白，就其內容無法看出與禪陞公司或聲請人是否受僱有何相關，亦即無
    法說明此項書與待證事項間之關連性，依此如何得以認定為重要證據漏未審酌？
    是應無聲請人所指重要證據漏未審酌之情形亦可認定。
四、本件聲請人聲請意旨或與再審事由所謂確實之新證據要件不合、且已於原確定判
    決理由欄詳細說明認定聲請人犯罪之理由，並無聲請人所指重要證據漏未審酌之
    情形。聲請人聲請再審之理由，核與上引法條所定無一相符，應認為無再審原因
    。
五、據上論斷，應依刑事訴訟法第四百三十四條第一項裁定如主文。
中      華      民      國    九十一    年     六     月      二十八    日
                                   臺灣高等法院臺中分院刑事第四庭
                                         審判長法  官  洪  耀  宗
                                               法  官  江  德  千
                                               法  官  劉  登  俊
右正本證明與原本無異。
不得抗告。
                                               書記官  鄧  智  惠
中      華      民      國    九十一     年      七       月     一     日
                                                                        Ｆ
